臺灣士林地方法院交通事件裁定　　　　95年度交聲字第1178號
原處分機關　交通部公路總局臺北區監理所基隆監理站
異　議　人
即受處分人　吉洲通運股份有限公司
代　表　人　廖月霞
上列異議人即受處分人因違反道路交通管理處罰條例案件，對於
交通部公路總局臺北區監理所基隆監理站於民國95年11月30日所
為之處分（原處分案號：基監字第裁42-RB0000000號），聲明異
議，本院裁定如下：
    主  文
原處分撤銷。
吉洲通運股份有限公司汽車所有人使用他車牌照行駛，處罰鍰新
臺幣伍仟肆佰元。
    理  由
一、原處分意旨略以：異議人即受處分人吉洲通運股份有限公司
    所有車號530-KA號營業貨櫃曳引車，於民國95年10月30日9
    時25分許，行經基隆市○○路，經警舉發使用他車牌照行駛
    ，故依道路交通管理處罰條例第12條第1 項第5 款、第2 項
    裁處異議人罰鍰新臺幣（以下同）5,400 元，並牌照吊銷云
    云。
二、異議意旨略以：異議人所有車號530-KA之曳引車並未借用他
    車牌照行駛道路，該車所拖曳之半拖車車牌號確實為FL-N9
    ，且依規定懸掛於半拖車車上。且依基隆市警察局95年11月
    20日基警交字第0950033282號函，違規事實為「經會同駕駛
    人檢核該半拖車車身並無懸掛標誌牌或漆明車身（架）號碼
    」，故不應以與違規事實不符之道路交通管理處罰條例第12
    條第1 項第5 款舉發，而應以同條例第16條第1 項第3 款「
    未依規定於車身標明指定標誌」或第13條第3 款「引擎號碼
    或車身號碼，與原登記位置或模型不符」舉發。又舉發單位
    在舉發違規時應負舉證責任，而非由被舉發人為之，更況異
    議人於舉發當時依規定攜帶行照、拖車使用證，並依規定懸
    掛半拖車之號牌，已足證明異議人所有車號530-KA之曳引車
    於舉發當時所拖曳之半拖車與FL-N9 號車之登錄資料相符等
    語。
三、按汽車牌照借供他車使用或使用他車牌照行駛者，處汽車所
    有人新臺幣（以下同）3,600 元以上10,800元以下罰鍰，並
    禁止其行駛，牌照吊銷之，道路交通管理處罰條例第12條第
    1 項第5 款、第2 項定有明文。又按半拖車指具有後輪，其
    前端附掛於曳引車第五輪之拖車，此見道路交通安全規則第
    2 條第1 項第11款定有明文。半施車既附掛於具原動機之曳
    引車，已屬道路交通管理處罰條例所指之「汽車」，此由道
    路交通安全規則第8 條規定：「汽車牌照包括號牌、行車執
    照及『拖車』使用證，…但拖車號牌及拖車使用證得由使用
    人申請之」，已將拖車列為汽車之一種亦可推知。
四、經查隆豪通運股份有限公司（下稱隆豪通運）所有FL-N9 號
    營業半拖車車牌，於前揭時、地，懸掛在異議人所有附掛在
    530-KA號曳引車之半拖車上，經會同駕駛人檢核該半拖車車
    身並無懸掛標識牌或漆明車身（架）號碼，無法證明與FL-N
    9 號營業半拖車登錄之資料相符，經警舉發使用他車牌照行
    駛之違規，有舉發通知單、採證照片影本1 紙在卷可稽，據
    此，異議人所有汽車即半拖車使用通豪通運所有FL-N9 號半
    拖車牌照，並附掛在530-KA號曳引車上而行駛，應可認定。
五、異議人雖以前揭情詞置辯，然查：
  (一)該半拖車上有噴有「吉洲通運」字樣，核與FL-N9 半拖車所
    有人「通豪通運」不同，此見卷附採證照片甚明，足見異議
    人所辯該半拖車即係通豪通運所有之FL-N9 半拖車，並非可
    採。
  (二)依「拖車標識牌及車身（架）號碼打刻規定」，拖車標識牌
    應以銅合金或不鏽鋼板製作，採用焊接或鉚接方式固定於車
    架上，並應於標識牌下方之車身（架）上打刻車身（架）號
    碼，其車身（架）號碼內容應包括型式代號及流水號碼，打
    刻之字體應端正、清晰、明確，使用中拖車之車身（架）號
    碼打刻位置不符合本規定者，應於89年1 月1 日前，委請汽
    車修理廠或拖車製造廠，依本規定之打刻位置及字體打刻「
    拖車使用證」上所登載之車身（架）號碼。觀之卷附採證照
    片，或因原處分機關自電腦列印留存之舉證照片即為黑白，
    而無法清楚看出系爭半拖車車身（架）上究有無打刻車身（
    架）號碼，然其上確未懸掛拖車標識牌，則無庸置疑。而倘
    係領有牌照之拖車，其車身（架）上當懸掛有拖車標識牌及
    打刻有車身（架）號碼，且領有牌照之拖車，依道路交通安
    全規則第44條第2 項前段規定，每年至少定期檢驗1 次，則
    系爭半拖車果真領有牌照，依前揭規定，每年至少須定期檢
    驗1 次，如此豈有可能在車身（架）上未懸掛拖車標識牌之
    情形下，仍能通過檢驗？是異議人前揭所辯，更非可採。
六、異議人雖有前揭違規行為，然查道路交通管理處罰條例第12
    條第1 項第5 款所謂「吊銷車牌」應指「遭違規使用之車牌
    而言」，查本件異議人所有之530-KA號曳引車，係懸掛自己
    車牌行駛，並未使用他車車牌行駛，而實際上使用他車車牌
    行駛之車輛，為附掛之半拖車，是處罰之對象應為半拖車之
    車主，始與法相符。而該半拖車違規使用之車牌，固應予吊
    銷，然處罰之對象，亦應為車牌之車主，而非本件異議人。
    又縱認使用他人車牌之車輛原申領之牌照得依前揭規定吊銷
    ，然該附掛之半拖車係懸掛他人車牌，並無證據證明該半拖
    車領有號牌，亦不宜逕為吊銷車牌之處分。據此，原處分機
    關依違反道路交通管理處罰條例第12條第1 項第5 款規定，
    裁處異議人罰鍰5,400 元，固無違誤（原處分另贅引同條第
    2 項），然原處分以異議人為處罰之對象，在車輛種類及牌
    照號碼欄內記載：「530-KA營業貨櫃曳引車」，而為吊銷牌
    照處分，此部分尚難認為適法。異議人聲明異議，雖無理由
    ，但原處分既有可議，本院自應將原處分撤銷，另諭知如主
    文第2 項所示之處罰。
據上論斷，應依道路交通管理處罰條例第87條第2 項、道路交通
案件處理辦法第20條前段，裁定如主文。
中　　華　　民　　國　　96　　年　　2 　　月　　14　　日
　　　　　　　　　交通法庭法　官　周群翔
以上正本證明與原本無異。
如不服本裁定應於送達後5 日內向本院提出抗告狀。
      　　　　　　　　　　書記官　劉育君
中　　華　　民　　國　　96　　年　　2 　　月　　14　　日
